【裁判字號】    98,訴,248
【裁判日期】    980716
【裁判案由】    損害賠償
【裁判全文】
臺灣彰化地方法院民事裁定  98年度訴字第248號
原      告  子○○
兼  上一人
訴訟代理人  辛○○
上二人共同
訴訟代理人  丙○○
被      告  己○○
            癸○○
            壬○○
            戊○○
            庚○○
            乙○○
上列當事人間請求損害賠償事件，原告為訴之追加，本院裁定如
下：
    主      文
原告追加之訴駁回。
追加之訴訴訟費用由原告負擔。
    理      由
一、按訴狀送達後，原告不得將原訴變更或追加他訴。但有下列
    各款情形之一者，不在此限：(一)被告同意者。(二)請求之基礎
    事實同一者。(三)擴張或減縮應受判決事項之聲明者。(四)因情
    事變更而以他項聲明代最初之聲明者。(五)該訴訟標的對於數
    人必須合一確定時，追加其原非當事人之人為當事人者。(六)
    訴訟進行中，於某法律關係之成立與否有爭執，而其裁判應
    以該法律關係為據，並求對於被告確定其法律關係之判決者
    。(七)不甚礙被告之防禦及訴訟之終結者。原告之訴，有下列
    各款情形之一者，法院應以裁定駁回之：... 。(二)起訴不合
    程式或不備其他要件者，民事訴訟法第255 條第1 項、第24
    9 條第1 項第6 款分別定有明文。
二、本件原告於民國98年3 月17日對於被告寅○○、丑○○、辰
    ○○、卯○○等4 人，提起損害賠償之訴。嗣於98年6 月22
    日追加己○○、癸○○、壬○○、戊○○、庚○○、乙○○
    6 人為被告，主張於原告子○○被訴違反槍砲彈藥刀械管制
    條例刑事案件中，被告己○○、癸○○、壬○○、戊○○、
    庚○○為最高法院97年度台上字第6607號刑事判決之承審法
    官，卻又於原告子○○對臺灣彰化地方法院檢察署98年度執
    字第693 號之執行指揮聲明異議並上訴三審時，擔任最高法
    院98年度台抗字第371 號刑事裁定之承審法官，2 件訴訟有
    前後審的關係，法律規定不能就後審再為裁判，被告己○○
    、癸○○、壬○○、戊○○、庚○○未依職權迴避，即屬故
    意侵權；又原告子○○違反槍砲彈藥刀械管制條例刑事案件
    經最高法院檢察署檢察總長提起非常上訴，被告乙○○為最
    高法院98年度台非字第133 號刑事判決5 位承審法官之一，
    故意誤導審判長陳世雄，不准檢察總長以非常上訴撤銷本院
    96年度訴字第2169號、臺灣高等法院臺中分院97年度上訴字
    第650 號刑事判決之誤判，要非被告乙○○的誤導，陳世雄
    等合議庭應不至於錯判。而己○○、癸○○、壬○○、戊○○、庚○○、乙○○之上揭違法行為，均亦造成原告子○○
    之損害，故追加己○○、癸○○、壬○○、戊○○、庚○○
    、乙○○為本件之被告等語。並聲明：(1)被告己○○、癸○○、壬○○、戊○○、庚○○、乙○○應與被告寅○○、丑
    ○○、辰○○、卯○○、丁○○、巳○○連帶賠償原告新臺
    幣（下同）10萬元，及至清償日止，按年息百分之5 計算之
    利息。(2)被告己○○、癸○○、壬○○、戊○○、庚○○、
    乙○○應與被告寅○○、丑○○、辰○○、卯○○、丁○○
    、巳○○於中時、自由、聯合、台時、蘋果、經濟、工商、
    臺灣、英文時報等八大報紙，全國版頭版2 分之1 ，透視司
    法雜誌及壹週刊封面底全頁，刊登保證兼道歉啟事及判決主
    文3 次；及於中視、華視、台視、中天、東森、民視、TVBS
    、鳳凰衛視等八大電視台，於19點至21點以每分鐘60字速度
    朗讀上揭文字3 次以上恢復原告等之信譽及名譽。
三、經查：
  (一)按民事訴訟法所謂請求之基礎事實同一，係指變更或追加之
    訴與原訴之主要爭點有其共同性，各請求利益之主張在社會
    生活上可認為同一或關連，而就原請求之訴訟及證據資料，
    於審理繼續進行在相當程度範圍內具有同一性或一體性，得
    期待於後請求之審理予以利用，俾先後兩請求在同一程序得
    加以解決，避免重複審理，進而為統一解決紛爭者，即屬之
    （最高法院90年度台抗字第2 號裁定參照）。查原告起訴時
    係主張原告子○○違反槍砲彈藥刀械管制條例刑事案件中，
    搜索及扣押筆錄登載不實，故意栽贓嫁禍予原告子○○，且
    一審審判程序顯有重大瑕疵，故該案件雖經三審定讞，惟執
    行檢察官仍應確實審查，就誤判案件應提出非常上訴意見書
    ，聲請法院撤銷誤判，然被告丑○○卻未為之，反而指揮執
    行，而原告子○○對被告丑○○之執行指揮聲明異議後，一
    審承審法官即被告辰○○不僅未撤銷被告丑○○之不當指揮
    ，且明知該案件是合議案件，卻逕以獨任駁回為由，認其等
    有故意侵權行為。惟本次原告追加己○○、癸○○、壬○○
    、戊○○、庚○○、乙○○為被告，係主張己○○、癸○○
    、壬○○、戊○○、庚○○已就前審為裁判，卻未於98年度
    台抗字第371 號刑事裁定職權迴避，及乙○○於最高法院98
    年度台非字第133 號刑事判決中故意誤導裁判，而有故意侵
    權行為，核與原告先前起訴寅○○等人所主張之侵權行為完
    全是個別獨立之事實，且各該事實之主要爭點，亦無任何共
    同性，其基礎事實實非同一，自難認有民事訴訟法第255 條
    第1 項第2 款「請求之基礎事實同一」情形。
  (二)又按訴訟標的對於數人必須合一確定者，追加其原非當事人
    之人為當事人，無礙被告之防禦及訴訟之終結，應許其追加
    ，固為民事訴訟法第256 條第4 款及第255 條第1 項所明定
    。惟該條款所謂訴訟標的對於數人必須合一確定，係指依法
    律之規定必須數人一同起訴或數人一同被訴，當事人之適格
    始無欠缺；或數人在法律上各有獨立實施訴訟之權能，而其
    中一人起訴或一人被訴時，所受之本案判決依法律之規定對
    於他人亦有效力者而言。換言之，若各共同訴訟人所應受之
    判決僅在理論上應為一致，而其為訴訟標的之法律關係，非
    在法律上對於各共同訴訟人應為一致之判決者，不得解為該
    條款之必須合一確定（最高法院87年度台抗字第137 號裁判
    參照）。查原告雖主張被告己○○、癸○○、壬○○、戊○○、庚○○、乙○○有前開行為，應負賠償之責云云，然己○○、癸○○、壬○○、戊○○、庚○○、乙○○等6 人與
    被告寅○○等人間，並無法律之規定必須數人一同起訴或數
    人一同被訴，當事人之適格始無欠缺情形，自無民事訴訟法
    第255 條第1項 第5 款所規定「該訴訟標的對於數人必須合
    一確定時，追加其原非當事人之人為當事人者」情形。
  (三)此外，原告所為追加之訴亦核無民事訴訟法第255 條第1 項
    但書其餘得追加訴訟之例外規定，若許其追加，徒使訴訟之
    終結延滯，從而，原告追加之訴為不合法，應予駁回。
四、依民事訴訟法第249 條第1 項第6 款、第95條、第78條，裁
    定如主文。
中    華    民    國    98    年    7    月     16    日
                  民事第二庭  法  官  甲○○
以上正本係照原本作成。
如對本裁定抗告須於裁定送達後10日內向本院提出抗告狀，並應
繳納抗告費新臺幣1,000元。
中    華    民    國    98    年    7     月    16    日
                              書記官  陳美敏


司法院資訊處製作；財團法人民間司法改革基金會備份。
